臺灣新竹地方法院刑事判決　　　　　　　　　　　　　　九十年度訴字第五七三號
　　公　訴　人　臺灣新竹地方法院檢察署檢察官
　　被　　　告　子　○
　　選任辯護人　李尚澤律師
　　　　　　　　李文傑律師
　　　　　　　　林建鼎律師
　　被　　　告　戊○○
　　指定辯護人　本院公設辯護人丁○○
　　被　　　告　癸○○
　　選任辯護人　彭火炎律師
　　　　　　　　張玉琳律師
右列被告等因殺人未遂等案件，經檢察官提起公訴（八十九年度偵字第六八三二、六
六六六號，九十年度偵字第九四八號），本院判決如左：
    主      文
子○共同使人受重傷未遂，處有期徒刑肆年陸月；又共同連續放火燒燬現供人使用之
住宅未遂，處有期徒刑伍年。扣案之塑膠桶貳只，沒收。應執行有期徒刑玖年，扣案
之塑膠桶貳只，沒收。
戊○○共同使人受重傷未遂，處有期徒刑肆年陸月；又共同連續放火燒燬現供人使用
之住宅未遂，處有期徒刑伍年。扣案之塑膠桶貳只，沒收。應執行有期徒刑玖年，扣
案之塑膠桶貳只，沒收。
癸○○無罪。
    事      實
一、子○與癸○○（另為無罪之諭知，詳如後述）係男女朋友關係，於民國八十九年
    七月間，癸○○向子○表示前任男友庚○○常來騷擾、恐嚇，子○乃心生不滿，
    而思及報復。嗣癸○○與子○於八十九年八月五日同至新竹縣警察局竹北分局湖
    口派出所備案關於癸○○屢遭庚○○騷擾之事，惟因不知庚○○之地址，癸○○
    乃於同日引導子○至庚○○住處查看庚○○之地址，始完成備案手續，子○即因
    此獲悉庚○○之住處所在。嗣子○又自癸○○處得悉庚○○之家庭狀況及尚有一
    位兄長，體型約與庚○○一般高壯，惟庚○○之兄長未戴眼鏡，而庚○○則有戴
    眼鏡等各情。旋子○即計畫找人共同教訓庚○○，並覓得大華技術學院同班已休
    學，而任職於新竹市○○路「三藝遊樂場」之同學戊○○共同參與，戊○○因在
    外欠債甚多，子○復承諾給付款項為其紓困，戊○○乃予應允。嗣子○、戊○○
    乃共同謀議推由戊○○出面持刀將庚○○之右手臂砍斷以為教訓，而共同基於使
    庚○○毀敗右手機能之重傷害犯意聯絡與行為分擔，先由子○將庚○○之家庭狀
    況、體型及外貌等各情告知戊○○，再帶同戊○○至庚○○位在新竹縣湖口鄉○○村○鄰○○街五九巷二號住處查看地形，之後戊○○亦多次獨自前往庚○○之
    住處觀測地形，並察看庚○○之生活作息，復再前往新竹縣竹東鎮某不詳市場，
    向某不詳攤販購得西瓜刀一把。嗣於八十九年九月十六日十七時十九分許，戊○○即身著黑大衣、黑長褲攜帶前開西瓜刀一把，騎乘向友人借用車號不詳之機車
    至庚○○住處附近停車後，步行至庚○○住處右側巷口前馬路上之橋頭橋墩處蹲
    坐，等待庚○○返家。迨至同日二十一時三十分許，庚○○駕車搭載其姐陳毓琪
    返回住處後，又步行外出欲至屋外座車內拿取香菸，待庚○○取得香菸欲返家時
    ，戊○○即趁庚○○不備之際，自後持前開購得之西瓜刀逕朝庚○○之右手臂猛
    力砍下，庚○○雖及時轉身閃躲，仍遭戊○○持刀接續猛力揮砍，致右肘、右肩
    、右頸靠肩膀部處等部位再被各砍一刀，庚○○因此受有低血性休克、多處切割
    傷，右上肢多處切割傷合併橈動脈及靜脈斷裂，共十三條肌腱斷裂，橈神經斷裂
    ，傷口共約二十二公分，右頸部靠肩部部分一狹長深裂傷深及小肌肉及右肩部切
    割傷共約二十公分，右肘之切割傷，因傷口深及肌肉層，進而造成右肱骨及右橈
    骨骨折等傷害。而戊○○砍畢即迅速轉身騎乘機車逃逸，再沿新竹縣新埔鎮○○○○路返回新竹縣竹東鎮○○路六０巷二號其住處，並於逃逸返家途中，將前開
    西瓜刀一把丟棄在新竹縣竹東鎮○○路○○道右方斜坡樹林某處而滅失。嗣庚○○經家人緊急送醫治療及復健後，幸右手臂未完全喪失機能而毀敗，惟仍存留右
    手肘功能障礙，可活動範圍僅為十度至一百一十度，子○、戊○○欲使庚○○毀
    敗一肢機能重傷害之目的乃未得逞。
二、子○、戊○○於重傷害庚○○未遂後，仍不知悔悟，竟又另行起意，共同謀議至
    庚○○住處放火，二人乃共同基於放火燒燬現供人使用住宅之概括犯意聯絡及行
    為分擔，連續先後三次為左列之犯行：
(一)於八十九年九月二十八日凌晨三、四時許，子○、戊○○共同謀議後推由戊○○
    一人自行騎乘不詳車牌號碼機車攜帶盛裝柴油（數量不詳）之五公升容量小塑膠
    桶（未扣案）至庚○○住處後，將柴油澆淋在庚○○住處門口，再著手點火引燃
    ，欲放火燒燬該現供人使用之住宅，惟幸因火勢自動熄滅，始未釀成災禍，而未
    燒燬該現供人使用之住宅。
(二)於八十九年十月八日凌晨某時許，子○駕駛其父鍾良元所有車牌號碼ＪＨ─三一
    一七號自用小客車至戊○○任職之「三藝遊樂場」搭載戊○○後，二人先返回戊○○住處（即新竹縣竹東鎮○○路六０巷二號）拿取戊○○事先備妥盛裝柴油（
    數量不詳）之五公升容量小塑膠桶（未扣案），再於同日凌晨三時許，共同駕車
    抵達庚○○住處，旋由子○將所駕駛之自用小客車停放在庚○○住處巷口前大馬
    路旁把風、等待接應，並推由戊○○提該取盛裝柴油之小塑膠桶下車，於行至距
    離庚○○住處巷口外約二十五公尺處，即將該桶柴油沿線傾倒澆淋直抵庚○○住
    處門口前，隨即著手點火引燃，欲放火燒燬該現供人使用之住宅，惟幸經鄰居陳
    興華發覺庚○○住處門前及庭院起火，乃及時呼叫滅火，火勢始經及時撲滅，而
    僅將庚○○住處之住宅庭院外圍牆上所貼之部分磁磚燒燬，住宅鐵門、庭院內所
    置放之洗衣機外殼、腳踏墊亦遭燻黑，而房屋之重要結構部分則未燒燬喪失效用
    而未遂。
(三)於八十九年十月十四日十三時許，子○先至新竹市○區○○街一一六號陳政雄所
    經營之萬豐五金行購買二十公升容量塑膠桶二只，隨即於翌日（即八十九年十月
    十五日）凌晨二時許，駕駛上開自用小客車攜帶該二只塑膠桶至戊○○工作之「
    三藝遊樂場」搭載戊○○，二人又共同駕車至新竹市○○路某處加油站購買柴油
    盛裝於該二只塑膠桶內，嗣再共同前往庚○○住處。迨至同日凌晨三時許抵達庚○○住處後，子○乃先將該自用小客車停放在庚○○住處巷口外馬路上之空地，
    戊○○即提取其中一桶柴油下車，子○亦提取另一桶柴油尾隨在後，二人一前一
    後朝庚○○住處走去，待戊○○抵達庚○○住處，甫將塑膠桶內之柴油傾倒澆淋
    在庚○○住處門口前，正預備放火惟尚未著手點火之際，旋為在場埋伏之庚○○
    家人、鄰居等多人發覺喝止，戊○○雖迅速轉身逃離，惟仍遭在後追躡者以棍棒
    傷及背部，子○亦丟下手上所提之柴油，轉身逃至停放自用小客車處駕車逃離現
    場，鄰居蔡文中等人雖緊接追躡，將車窗打破，然仍攔阻不成，惟記下該自用小
    客車之車牌號碼後報警，乃經警循線查獲，並扣得子○所有與戊○○共同供預備
    放火燒燬現供人使用住宅犯罪所用之塑膠桶二只（其中一桶尚盛裝數量不詳之柴
    油已於扣案後蒸發滅失）。
三、案經庚○○訴由新竹縣警察局竹北分局報告臺灣新竹地方法院檢察署檢察官暨臺
    灣新竹地方法院檢察署檢察官簽分偵查起訴。
    理      由
壹、有罪部分：
一、被告子○、戊○○共同使人受重傷害未遂部分：
(一)訊據被告子○固不否認與同案被告癸○○確為男女朋友關係，且於聽聞同案被告
    癸○○提及遭前任男友（即告訴人庚○○）恐嚇、騷擾之事後，心生不悅，惟矢
    口否認有共同使人重傷害未遂犯行，辯稱：伊確曾在被告戊○○面前提及女友即
    同案被告癸○○遭前任男友（即告訴人庚○○）欺負之事，並揚稱要教訓告訴人
    庚○○，而被告戊○○聽聞後，即表示要替伊教訓告訴人庚○○，然伊並未與被
    告戊○○討論如何教訓告訴人庚○○，伊係後來經被告戊○○之告知始悉被告戊○○持刀砍傷告訴人庚○○之手臂，惟伊不知告訴人庚○○所受之傷勢如此嚴重
    云云；被告子○之選任辯護人則為被告子○辯護稱：被告子○於案發前雖曾與被
    告戊○○共謀教訓告訴人庚○○，惟「教訓」僅係普通傷害之意，並非殺害告訴
    人庚○○之意，故被告戊○○持刀將告訴人庚○○砍得如此嚴重，實超出被告子
    ○與戊○○之犯意聯絡範圍，而為被告子○所無法預見云云；被告戊○○亦矢口
    否認有共同使人重傷害未遂之犯行，辯稱：伊並未持刀砍傷告訴人庚○○，實際
    上告訴人庚○○係被告子○之友人所砍傷，嗣因被告子○告知伊與該名友人外形
    相似，要求伊幫忙頂罪，伊因在外積欠眾多債務，被告子○亦允諾給付一定金錢
    為代價，故伊乃允諾出面頂罪，然被告子○事後並未履行承諾云云。經查：
  1.被告子○、戊○○確有前揭共同謀議後，推由被告戊○○出面於前揭時、地，持
    西瓜刀砍傷告訴人庚○○之情，業據被告戊○○迭於警詢及偵查中自白：「（問
    ：你於何時、何地，犯案情形請詳述？）八十九年九月十六日晚上約二十至二十
    一時許，我持西瓜刀往庚○○右手臂先砍一刀，當時很緊張、害怕，大約總共砍
    了三刀，後來很害怕就趕緊跑走，然後我騎乘（車號忘記了，是向女友借得）機
    車，沿營區○○○路往新埔方向走山路回竹東，直接回家裡。」、「（問：你於
    八十九年九月十六日持刀砍殺庚○○是為何事？）有一次我遇到子○，子○跟我
提到他女朋友癸○○和庚○○是男女朋友，她常被庚○○欺負（拿菸燙她、拿刀
    割她、拿椅子砸她），我們氣不過，決定警告他。」（見八十九年度偵字第六八
    三二號偵查卷第十八頁反面、第十九頁之八十九年十一月十五日警詢筆錄）；「
    （問：你於八十九年九月十六日持刀砍殺庚○○是為何事？）是在偶遇子○時，
    子○跟我提到他女朋友癸○○和庚○○曾是男女朋友，她常被庚○○欺負（拿菸
    燙她、拿刀割她、拿椅子砸她），我們氣不過，我們認為男孩子不應該這樣對待
    女孩子，所以我們決定警告、教訓他，所以我才會持刀砍傷他。」、「（問：你
    持何種刀械砍殺？刀械現於何處？）我是持在竹東市場地攤購買得之西瓜刀砍傷
    他，該刀子於我返家途中丟棄在勝利路下坡道右方斜坡樹林中。」、「（問：砍
    殺當天你穿著何種服裝？衣、褲現在於何處？）黑色類似風衣夾克、黑色牛仔褲
    ，於隔日我將衣、褲丟於社區內垃圾車箱內。」（見同上偵查卷第二十頁反面、
    第二一頁之八十九年十一月十六日警詢筆錄）；「第一次我騎機車去，帶小西瓜
    刀，在庚○○家巷口遇到他，割傷他右手臂．．．．」、「（問：不認識庚○○
    為何要報復。）子○說他的女友常被庚○○欺負，庚○○常拿菸頭燙她，所以我
    很氣憤。」、「（問：如何知道庚○○住何處。）第一次要教訓庚○○時子○帶
    我去過，我們共同決定要給庚○○一個教訓。」、「（問：是否你砍的？）是的
    。」、「（問：幾個人去殺庚○○？）我自己一個人去砍殺的，我是帶小西瓜刀
    。」（見同上偵查卷第九二頁之八十九年十二月二十六日檢察官偵訊筆錄）；「
    （問：警訊中警察有無刑求？）沒有，八十九年十一月十五日的筆錄有仔細看過
    後簽名。」、「（問：八十九年十一月十六日為何你又回湖鏡派出所製作筆錄？
    ）是我仔細想了一晚，告訴警方湖鏡派出所帶我去的」、「（問：為何你一直說
    庚○○是你砍殺？）確是我砍殺的，因子○說庚○○欺侮癸○○，我看不慣才去
    找庚○○。」等情無訛（見同上偵查卷第一一０頁、第一三三頁反面、第一三四
    頁反面之九十年一月十六日檢察官偵訊筆錄）。核與被告子○迭於警詢、偵查中
    及本院審理時供承告訴人庚○○確係遭被告戊○○持刀砍傷等情相符（見同上偵
    查卷第十五頁、第十七頁反面、第一三五頁反面、第一九九頁反面、第二一三頁
    反面、第二二０頁反面、第二二三頁反面、第二六三頁、九十年度偵字第九四八
    號偵查卷第四三頁反面、第五一頁反面、第五三頁反面、本院卷九十一年一月二
    十二日、九十一年十月八日、九十二年八月十四日、九十二年十一月十一日、九
    十二年十二月九日訊問筆錄、九十三年五月二十六日審判筆錄）。
  2.次查，被告戊○○於案發時之年紀為二十四歲餘、身高一百七十八公分，體重六
    十公斤，體型高瘦、相貌斯文，此有卷附之照片可參，並據被告戊○○陳述在卷
    （見本院少年法庭八十九年度少調字第六七六號卷第五七頁），經核確與告訴人
    庚○○所形容行兇男子之年紀、外貌及體型均相仿（見八十九年度偵字第六八三
    二號偵查卷第二四頁反面、第二六頁），而被告戊○○前開自白關於案發當日所
    著衣物、攜帶之兇器及如何砍傷告訴人庚○○之過程，經核亦與告訴人庚○○陳
    稱當日係遭身著黑色衣褲之人持長刀砍傷，對方第一刀係朝伊右手臂砍來，第一
    刀砍下來，伊右手臂就剩皮黏著，伊趕緊用左手扶著右手，對方又持刀砍過來，
    伊的手肘就斷了，對方總共砍了伊四刀等情大致相合（見八十九年度偵字第六八
    三二號偵查卷第二四頁反面、第二六頁、本院卷九十一年二月二十日訊問筆錄、
    本院少年法庭九十一年度少調更字第一號卷第六九頁），而告訴人庚○○經家人
    緊急送醫急救，受有低血性休克、多處切割傷，右上肢多處切割傷合併橈動脈及
    靜脈斷裂，共十三條肌腱斷裂，橈神經斷裂，傷口共約二十二公分，右頸部靠肩
    部部分一狹長深裂傷深及小肌肉及右肩部切割傷共約二十公分，右肘之切割傷，
    因傷口深及肌肉層，進而造成右肱骨及右橈骨骨折傷害等情，亦有診斷證明書六
    紙（見八十九年度偵字第六八三二號偵查卷第五五頁、第五六頁、第九六頁及本
    院卷）、受傷照片六幀（見八十九年度偵字第六八三二號偵查卷第七二頁至七四
    頁、八十九年度偵字第第六六六六號偵查卷第六頁及本院卷）、財團法人長庚紀
    念醫院（林口）分院（以下簡稱長庚醫院）九十二年九月五日（九二）長庚院法
    字第一００三號函、九十二年十二月二十二日（九二）長庚院法字第一二七五號
    函及檢附病歷影本一份、九十三年二月二十三日（九二）長庚院法字第一三七五
    號函及檢附病歷影本七紙附卷可稽。執此，足證被告戊○○前開關於案發當日所
    著衣物、攜帶之兇器及如何砍傷告訴人庚○○過程之自白，確核與事實相符，堪
    可採信。
  3.再查，被告戊○○於八十九年間所使用之行動電話門號為0000000000
    號、0000000000號、0000000000號，另門號000000
    0000號之行動電話則係被告子○交由被告戊○○使用等情，業據被告戊○○
    、子○分別供述屬實（見八十九年度偵字第六八三二號偵查卷第二六二頁反面、
    第二六四頁反面、第二六五頁、本院卷九十一年一月二十二日訊問筆錄、本院少
    年法庭八十九年度少調字第六七六號卷第二四二頁、第二四三頁），並有遠傳電
    信股份有限公司（以下簡稱遠傳公司）0000000000號行動電話門號申
    請人資料查詢單在卷可稽（見八十九年度偵字第六八三二號偵查卷第二三四頁）
    ；而被告子○於八十九年間所使用之行動電話門號則為0000000000號
    、0000000000號、0000000000號、0000000000
    號，此亦分據被告子○及同案被告癸○○供述在卷（見八十九年度偵字第六八三
    二號偵查卷第一０七頁反面、本院卷九十一年一月二十二日、九十二年十二月九
    日訊問筆錄、本院少年法庭八十九年度少調字第六七六號卷第二四三頁），均堪
    信為真實。第查，本院經向遠傳公司函查最接近告訴人庚○○住處之通訊基地臺
    位址，經遠傳公司函覆最接近告訴人庚○○住處之通訊基地臺為代號Ｄ１５２６
    ／Ｇ４５２６，位址為新竹縣湖口鄉○○村○○○路二四號五樓頂，此有遠傳公
    司九十三年一月八日遠傳（業服）字第０九三０００二七號函及檢附最接近告訴
    人庚○○住處之基地台位址圖在卷可參。查被告戊○○所使用之門號00000
    00000號、0000000000號行動電話與被告子○所使用之門號00
    00000000號、0000000000號行動電話，於案發前之八十九年
    九月一日起至同年月十六日案發當日止，彼此間共有七十七次通話紀錄；且在最
    接近告訴人庚○○住處之通訊基地臺位址發射、接收有效範圍內，彼此間亦有多
    達五十三次之通話紀錄；甚至，於案發前三日即八十九年九月十三日二十時四分
    許至二十一時二十八分許、案發前二日即同年月十四日十八時五十六分許至二十
    一時三十四分許、案發前一日即同年月十五日二十時一分許至二十一時四十五分
    許及案發當日即同年月十六日十七時十九分許至二十一時三十分許，連續四日，
    被告戊○○每晚均有在最接近告訴人庚○○住處之通訊基地臺位址發射、接收有
    效範圍內對外通聯之紀錄，其中與被告子○所使用之前開行動電話門號即有高達
    四十八次之通話紀錄；再者，被告戊○○、子○二人於案發當日亦有高達十三次
    之通話紀錄，甚且自案發當日二十時五十九分許起至同日二十三時五十七分許止
    ，除於當日二十一時三十分起至二十二時二十二分止（按此時段即告訴人庚○○
    正被砍傷及甫被砍傷後之時間），有將近一個小時之時間，雙方並未互相通話外
    ，其餘時間約每隔十餘分鐘至半小時，二人即互有與對方密切通聯之紀錄，次數
    更高達十次之多，凡此均有遠傳公司之雙向通聯紀錄在卷可稽（見八十九年度偵
    字第六八三二號偵查卷第二三五頁至第二六０頁）。茲查，被告戊○○於案發時
    係居住在新竹縣竹東鎮○○路二七九巷三四號二樓，業據被告戊○○供述在卷（
    見八十九年度偵字第六八三二號偵查卷第十八頁），竟於案發前密集、頻繁出現
    在最接近告訴人庚○○住處之通訊基地臺位址之有效發射、接收範圍內，顯足以
    啟人疑竇。況細繹前開通聯紀錄，亦足證被告戊○○、子○二人於案發前、後非
    但彼此聯繫相當密切頻繁，且被告戊○○自案發前三日起至案發日止，每晚均出
    現在告訴人庚○○住處附近，並與被告子○保持密切之電話聯繫；再參諸前開通
    聯紀錄，案發當日十七時十九分許起至二十一時三十分許止，被告戊○○所使用
    之門號0000000000號行動電話發話、收話位置，確均係在告訴人庚○○住處附近，亦足證被告戊○○於此時段內確係在告訴人庚○○住處附近無疑。
    至案發當日二十一時三十分起至二十二時二十二分止，被告戊○○、子○二人雖
    無互相通話之紀錄，然觀諸此時段適為告訴人庚○○正被砍傷及甫被砍傷後之時
    間，顯然此時段即為被告戊○○持刀砍傷告訴人庚○○及砍傷告訴人庚○○後逃
    離現場之時間（詳如後述），此亦核與告訴人庚○○指述遭砍傷之時間約為當日
    二十一時許等情大致相符（按告訴人庚○○於案發當時係處於驚惶倉促之際，應
    無法即時觀察詳細精確之時間），更與被告戊○○前開警詢自白砍傷告訴人庚○○之時間大致吻合（按被告戊○○警詢自白雖供稱砍傷告訴人庚○○之時間為案
    發日晚上約二十至二十一時許等語，惟此時間應係包括被告戊○○在場等候及砍
    傷告訴人庚○○之約略時間）。揆諸前情，更足徵被告戊○○前開所為自白，確
    與事實相符，堪可採為認定事實之基礎。
  4.復查，關於被告戊○○於案發後之逃離路徑，亦據被告戊○○於前開警詢自白供
    稱：伊砍完告訴人庚○○後，即騎乘機車沿營區○○○路往新埔方向走山路回竹
    東住處等語（見八十九年度偵字第六八三二號偵查卷第十八頁反面）。經查，被
    告戊○○於案發當日（即八十九年九月十六日）二十一時三十分許，確尚在最接
    近告訴人庚○○住處之通訊基地臺位址發射、接收有效範圍內與被告子○通話，
    迄於同日二十二時二十二分許，被告戊○○與被告子○通話時所在通訊基地台位
    置已移至新竹縣新埔鎮文山里土地公埔一八０號處，嗣於同日二十二時五十三分
    許，被告戊○○與被告子○通話時所在通訊基地台位置更再移至新竹縣竹東鎮○○路七號八樓頂樓陽台約二十平方公尺及閣樓處，之後被告戊○○與被告子○通
    話時所在通訊基地台位置即固定在新竹縣竹東鎮○○路七號八樓頂樓陽台約二十
    平方公尺及閣樓處，此有前開遠傳公司雙向通聯紀錄在卷可佐（見八十九年度偵
    字第六八三二號偵查卷第二六０頁）。依此，觀諸被告戊○○所使用之門號00
    00000000號行動電話於案發「後」之當日二十一時三十分許起至同日二
    十二時五十三分止，其與被告子○通話時所在之通訊基地臺位址路徑轉移之客觀
    事實，更足證被告戊○○此部分關於案發後逃離路徑之自白，亦與事實完全相符
    。
  5.綜上，被告戊○○前開所為自白，確均與事實相符，自堪採為不利被告戊○○、
    子○之認定。
(二)第查，本案確係被告子○、戊○○同謀合議後，推由被告戊○○持西瓜刀砍傷告
    訴人庚○○等情，亦據被告子○之父鍾良元及證人丙○○（被告子○之父鍾良元
    之友人）於案發後分別撥打電話規勸被告戊○○出面投案時，被告戊○○於與被
    告子○之父鍾良元及證人丙○○通話中均坦認本案確係伊所為，告訴人庚○○確
    係伊所砍傷等情明確，此據證人丙○○迭於本院少年法庭及本院審理時到庭證述
    ：伊是經被告子○之父告知始知悉此事，伊曾於案發後幫忙撥打電話規勸被告戊○○出面投案，被告戊○○於通話中確曾向伊坦認本案確係其所為，告訴人庚○○確係其砍傷等語綦詳（本院少年法庭八十九年度少調字第六七六號卷第二一一
    頁、九十一年度少調更字第一號卷第五七頁、第五八頁、本院卷九十三年五月二
    十六日審判筆錄）；此外，被告子○之父鍾良元與被告戊○○通話時，被告戊○○亦坦稱：「（那誰砍的人？）我砍的沒錯！」等情，此有該電話錄音譯文、行
    動電話通話明細等附於本院少年法庭九十一年少調更字第一號卷足稽（參該卷第
    四十八頁反面及第五十二頁），並有被告子○之選任辯護人當庭提出之該電話通
    話錄音帶乙卷附卷足參；且被告戊○○亦坦承前開電話通話錄音帶暨譯文為真正
    ，並坦承確有於案發後與被告子○之父鍾良元及證人丙○○通話，而於通話中坦
    承告訴人庚○○確係伊所砍傷等情。據此，益證告訴人庚○○確係被告戊○○所
    砍傷無訛。至被告戊○○雖另辯稱：當時係因被告子○未將實情告知鍾父，伊為
    迴護被告子○，始於與被告子○之父鍾良元及證人丙○○通話時表示係伊砍傷告
    訴人庚○○云云（見本院卷九十三年五月二十六日審判筆錄），然被告子○於被
    告戊○○分別與丙○○、鍾良元通話之前，業已到案自承參與犯案，並坦認部分
    犯行，何須再由被告戊○○加以袒護、掩卸犯行？故被告戊○○此部分所辯，顯
    與常理不符，不足採信。
(三)被告戊○○嗣雖翻異前詞，改口辯稱：伊並未持刀砍傷告訴人庚○○，係因伊在
    外積欠眾多債務，而被告子○允諾會給付金錢幫忙伊清償債務，故伊始同意出面
    頂罪云云。惟查，被告戊○○固自承於案發前即在外積欠為數不少之債務，證人
    即被告戊○○當時之女友黃佩妮亦證述：被告戊○○當時財務情形很差，二張信
    用卡已刷爆，一張信用額度是新臺幣（下同）六萬元、一張是七萬元等語詳實（
    見本院少年法庭九十一年度少調更字第一號卷第一六六頁、第一六七頁），且被
    告戊○○與被告子○之父鍾良元於前開電話通話時，亦多次提及「子○之前跟我
    講好的事情到現在，一直拖到現在。」、「這跟當初講的不一樣，我跟你講，我
    們這件事情細節你都不知道，跟子○所講的完全不一樣．．．．」等語，有前開
    電話通話錄音帶暨譯文附卷足參，堪認被告戊○○所辯被告子○曾應允給付款項
    一節，應非虛妄。然所應探究者，乃被告子○曾應允給付被告戊○○款項之緣由
    為何？查被告子○就此部分情節雖堅不吐實，然衡諸常情，被告戊○○與被告子
    ○、同案被告癸○○雖均曾為同學，但至多僅有一年之同窗情誼，況同案被告癸○○係被告子○之女友，與被告戊○○間並不熟稔，縱被告戊○○聽聞被告子○
    抱怨女友即同案被告癸○○遭前任男友即告訴人庚○○欺侮、騷擾，而基於朋友
    情義，姑且不免應聲打抱不平，惟此畢竟事不關己，彼此情誼亦非至親甚篤，殊
    難想像被告戊○○因之即不惜代價，甘願挺身為被告子○、同案被告癸○○持刀
    砍人，此顯與常情相悖。反之，要非被告戊○○因在外積欠債務，需款孔急，被
    告子○復承諾給付款項為其紓困，被告戊○○豈有甘願出面為被告子○砍傷告訴
    人庚○○之理？而此亦應係被告子○就此部分情節堅不吐實之主要理由，蓋被告
    子○就此部分情節倘若吐實，即不免須就如何與被告戊○○同謀欲重傷害砍斷告
    訴人庚○○之手臂等情有所供述（詳如後述）。據此，被告子○固曾應允給付被
    告戊○○款項，然此款項顯應係被告子○、戊○○同謀合議推由被告戊○○持西
    瓜刀欲重傷害砍斷告訴人庚○○手臂（詳如後述）之代價無疑。故被告戊○○所
    辯係因被告子○同意給付款項，伊始出面頂罪云云，無非係事後諉卸罪責之詞，
    委非足採。
(四)另被告子○及其選任辯護人雖辯稱：被告子○僅係要教訓告訴人庚○○，與被告
    戊○○間僅有普通傷害犯意之聯絡，然被告戊○○竟持刀將告訴人庚○○砍傷如
    此嚴重，實已超出二人之犯意聯絡，而為被告子○所無法預見云云。
  1.惟按，共同實施犯罪行為之人，在合同意思範圍以內，各自分擔犯罪行為之一部
    ，相互利用他人之行為，以達其犯罪之目的者，即應對於全部所發生之結果，共
    同負責，最高法院二十八年上字第三一一０號著有判例可資參照。又參照司法院
    大法官會議解釋第一０九號解釋，以自己共同犯罪之意思，參與實施犯罪構成要
    件以外之行為，或以自己共同犯罪之意思，事先同謀，而由其中一部分人實施犯
    罪之行為者，均為共同正犯，後者即為學說上所謂之「共謀共同正犯」。
  2.查被告子○於偵查中及本院審理時已自承：「．．．至於砍庚○○是由戊○○一
    個人去砍．．．戊○○說要替她（指同案被告癸○○）出頭去教訓他（指告訴人
    ）．．．．」等語（見八十九年度偵字第六八三二號偵查卷第二二三頁反面）、
    「我原本有教訓被害人（指告訴人）的意思，後來是戊○○說的，我沒有表示意
    見．．．」、「當時是說要教訓被害人，後來我就帶他（指被告戊○○）去，之
    前我有去看過一次，是戊○○問我對方住在何處，我帶他去看看」等情（見本院
    卷九十一年一月二十三日訊問筆錄），且被告戊○○於偵查中亦供承：伊與被告
    子○曾係大華技術學院之同學，彼此交情還不錯，被告子○曾提及其女友即同案
    被告癸○○之前任男友為告訴人庚○○，而同案被告癸○○與告訴人庚○○為男
    女朋友期間屢遭告訴人庚○○欺侮（拿菸燙、拿刀割、拿椅子砸），渠等氣不過
    ，認男孩子不應該如此對待女孩子，故共同決定警告、教訓告訴人庚○○，伊乃
    持刀砍傷告訴人庚○○等語（見八十九年度偵字第六八三二號偵查卷第十九頁、
    第二十頁、第九二頁）。執此，足徵被告子○、戊○○確有共同謀議教訓告訴人
    庚○○無疑。
  3.再者，被告子○、戊○○於共同謀議教訓告訴人庚○○後，被告子○即將告訴人
    庚○○之家庭成員、體型及外貌等特徵告知被告戊○○，並帶同被告戊○○至告
    訴人庚○○住處勘查地形，此分據被告子○、戊○○供述在卷（見八十九年度偵
    字第六八三二號偵查卷第十六頁、第九二頁、第二二０頁反面、第二二四頁、本
    院卷九十一年一月二十二日、九十一年十月八日訊問筆錄）。嗣被告戊○○亦多
    次獨自前往告訴人庚○○住處觀測地形、察看告訴人庚○○之生活作息，復自案
    發前三日起至案發當日止，始終以行動電話與被告子○通訊聯繫頻仍，已如前述
    ，足見被告子○就如何推由被告戊○○出面砍傷告訴人庚○○之過程，始終與被
    告戊○○保持密切聯繫。復參以被告子○、戊○○於案發當日及案發前、後彼此
    以行動電話密切聯繫之情節觀之（已如前述），被告子○就被告戊○○當日攜西
    瓜刀前往告訴人庚○○住處砍傷告訴人庚○○之事，斷無不知之理。
  4.復查，本案案發時被告戊○○係趁告訴人庚○○不備之際，持刀下手即朝告訴人
    庚○○之右手臂猛力砍下，當場造成告訴人庚○○之右手臂共十三條肌腱斷裂，
    橈神經斷裂，足見下手之重、用力之猛。詎料，被告戊○○猶接續再持西瓜刀朝
    告訴人庚○○之右側猛砍，嗣因告訴人庚○○本能之閃避，始致告訴人庚○○之
    右肘、右肩、右頸靠肩膀處再被各砍乙刀（詳如後述），足徵被告戊○○持西瓜
    刀下手攻擊揮砍告訴人庚○○時，自始即針對告訴人庚○○之右手臂部位，更足
    證被告子○、戊○○所共同謀議之教訓行為，即係推由被告戊○○持西瓜刀將告
    訴人庚○○之右手臂砍斷之重傷害犯意，彰彰明顯。縱據上述，被告子○雖未親
    自實施重傷害告訴人庚○○之構成要件行為，惟事先既與被告戊○○共同謀議推
    由被告戊○○持西瓜刀欲將告訴人庚○○之手手臂砍斷以為教訓，顯係以自己共
    同犯罪之意思，事先與被告戊○○同謀，再推由被告戊○○在共同謀議範圍內，
    實施持西瓜刀欲將告訴人庚○○之右手臂砍斷之重傷害犯罪行為，則被告子○即
    為共謀共同正犯，揆諸前揭判例，被告子○、戊○○自均應對共同計劃謀議範圍
    內所發生之全部結果，共同負責。是被告子○及其選任辯護人前開所辯被告子○
    與被告戊○○僅有普通傷害犯意之聯絡，而被告戊○○竟持刀將告訴人庚○○砍
    傷如此嚴重，此已超出二人之犯意聯絡，為被告子○所無法預見云云，乃係避重
    就輕之飾詞，不足採信。
(五)按殺人未遂罪之成立，以有戕害他人生命之故意，著手於刺殺之實行而未發生死
    亡之結果為要件（最高法院四十七年臺上字第一三六四號判例足資參照）。是「
    殺意」為判斷殺人與傷害罪之第一要件，而「殺意」包括有無死亡之預見。次按
    殺人未遂或重傷未遂之最主要區別在於行為人主觀犯意之不同，行為人內心主觀
    意思，應以行為人於加害時，有無殺意或使人受重傷之故意為斷，法院判斷時自
    應依行為人行為當時所存在之一切客觀情況，如行為人與被害人之關係、行為人
    與被害人事前之仇隙是否足以引起殺人之動機，行為當時之手段是否猝然致被害
    人難以防備，攻擊時之力勁是否猛烈足資使人斃命、攻擊所用之器具、攻擊部位
    、次數、用力之強弱，及犯後處理情況等全盤併予審酌；至於被害人受傷部位、
    程度及加害人所使用兇器，雖可藉為認定有無殺意之心證，且為重要之參考資料
    ，惟非判斷二罪間之絕對標準，仍須斟酌當時客觀環境及其他具體情形加以判斷
    ，有時雖可作為認定有無殺意或重傷故意之心證，究不能據為絕對之標準。經查
    ：
  1.本案被告子○、戊○○與告訴人庚○○原均不相識，被告子○雖因女友即同案被
    告癸○○與前任男友即告訴人庚○○交往期間屢遭告訴人庚○○毆打、欺侮，甚
    且雙方分手後，告訴人庚○○仍時常騷擾、糾纏同案被告癸○○，而對告訴人庚○○心生不滿，被告戊○○則因聽聞友人即被告子○所述前情，基於情義打抱不
    平，且被告子○復承諾給付款項以紓解債務，惟渠等是否執此感情細故，即有必
    致告訴人庚○○於死之動機及決意，實非無疑。
  2.再據告訴人庚○○迭於警訊、偵查、本院少年法庭及本院調查時指訴：當日係遭
    身著黑色衣褲之人持長刀砍傷，對方第一刀係朝伊手臂砍來，第一刀砍下來，伊
    右手臂就剩皮黏著，伊趕緊用左手扶著右手，對方又持刀砍過來，伊的手肘就斷
    了，對方總共砍了伊四刀才跑掉等語（見本院卷九十一年二月二十日訊問筆錄、
    本院少年法庭九十一年度少調更字第一號第六九頁），則依告訴人庚○○所指訴
    之被害經過情節，足悉被告戊○○行兇之始即係趁告訴人庚○○不備之際，持西
    瓜刀直接朝告訴人庚○○之右手臂猛力砍下，之後又接續朝告訴人庚○○之右側
    猛力揮砍三刀始逃逸，致告訴人庚○○之右手肘、右肩膀、右頸靠肩膀部等部位
    又被各砍一刀，告訴人庚○○並因此受有低血性休克、多處切割傷，右上肢多處
    切割傷合併橈動脈及靜脈斷裂，共十三條肌腱斷裂，橈神經斷裂，傷口共約二十
    二公分，右頸部靠肩部部分一狹長深裂傷深及小肌肉及右肩部切割傷共約二十公
    分，右肘之切割傷，因傷口深及肌肉層，進而造成右肱骨及右橈骨骨折等傷害，
    有前開長庚醫院九十二年十二月二十二日（九二）長庚院法字第一二七五號函所
    檢附告訴人之病歷影本一份、九十三年二月二十三日（九二）長庚院法字第一三
    七五號函及檢附病歷影本七紙附卷可按，足證被告戊○○下手之部位確均係朝告
    訴人庚○○之右手臂，嗣因告訴人庚○○被砍一刀後，因本能之閃躲，致被告戊○○無法繼續精確揮砍到告訴人庚○○之右手臂，始因而揮砍到告訴人庚○○之
    右手肘、右肩膀及右頸靠肩膀部等部位，顯無揮砍告訴人庚○○其他足以致命部
    位之動作及意念，而與一般砍人手臂欲致人手臂毀敗殘廢之情節相符，自難謂有
    何致人於死之殺意。故被告戊○○雖有一刀揮砍到告訴人庚○○之右頸靠肩膀部
    位，惟此處傷勢較諸其他三處遭砍傷之部位尚較輕微，且衡情被告戊○○果有殺
    人之犯意，大可趁告訴人庚○○不備之際，於第一刀揮砍時即逕朝告訴人庚○○
    之要害（如頭部或胸、腹部等）揮砍或刺殺，然觀諸被告戊○○乃趁告訴人庚○○不備之際，於第一刀揮砍時即逕朝告訴人庚○○之右手臂揮砍，足見被告戊○○下手之初之目標即係朝告訴人庚○○之右手臂猛力揮砍而下，嗣後接續揮砍時
    ，始因告訴人庚○○之閃躲，致無法繼續精確揮砍到告訴人庚○○之右手臂，乃
    有其中一刀揮砍到告訴人庚○○之右頸靠肩膀部位所致。據此，堪認被告子○、
    戊○○共謀之合意應非殺人，而係基於欲砍斷毀敗告訴人庚○○右肢機能之重傷
    害犯意無訛，尚難因告訴人庚○○之右頸靠肩膀部位被揮砍一刀，即遽認被告子
    ○、戊○○有何殺人之犯意。被告子○辯稱無殺人之犯意一節，應尚堪採信。
  3.又西瓜刀係極鋒利之刀械，足以砍斷毀敗人之手、足機能，乃中所週知之事，被
    告子○、戊○○均為智慮成熟之成年人，理當知之甚稔，且有所預見，竟悍然共
    同謀議後推由被告戊○○趁告訴人庚○○不備之際，持之猛力揮砍告訴人庚○○
之右上臂一刀後，又接續猛力揮砍三刀，致告訴人庚○○閃躲後，右肘、右肩、
    右頸靠肩膀部等部位再被各砍一刀，使告訴人庚○○因此受有低血性休克、多處
    切割傷，右上肢多處切割傷合併橈動脈及靜脈斷裂，共十三條肌腱斷裂，橈神經
    斷裂，傷口共約二十二公分，右頸部靠肩部部分一狹長深裂傷深及小肌肉及右肩
    部切割傷共約二十公分，右肘之切割傷，因傷口深及肌肉層，進而造成右肱骨及
    右橈骨骨折等傷害，且告訴人庚○○於右上臂被砍第一刀後，已致右手臂共十三
    條肌腱斷裂，橈神經斷裂，而嚴重受創，詎被告戊○○仍不罷手，猶接續持該西
    瓜刀朝告訴人庚○○揮砍，致告訴人庚○○之右肘、右肩、右頸靠肩膀處再被各
    砍一刀，在在均足徵其確有砍斷毀敗告訴人庚○○之右手臂一肢機能之重傷害故
    意，昭然明灼。準此，被告子○、戊○○應均僅具有使告訴人庚○○之右手臂一
    肢機能毀敗，而使告訴人庚○○受重傷害之犯意，公訴人認被告子○、戊○○具
    殺人之犯意，尚有未洽。
(六)再查，告訴人庚○○及證人陳毓琪（告訴人庚○○之姐）雖均指稱砍傷告訴人庚○○者非被告戊○○云云；證人甲○○則證稱被告戊○○於八十九年三月間起至
    八十九年十一月間期間，被告戊○○常至新竹縣湖口鄉伊住處找伊云云；另證人
    壬○○亦證稱伊曾搭載被告戊○○至新竹市真鍋咖啡館與被告子○談事情，伊有
    聽到被告戊○○、子○討論金錢之事，且伊認為本案應非被告戊○○所為云云。
    然查：
  1.告訴人庚○○雖先後指稱：砍殺伊者為被告子○之弟即少年鍾００，伊確定不是
    被告戊○○云云（見八十九年度偵字第六八三二號偵查卷第二六頁反面、第二七
    頁、第一０九頁、第一四五頁反面、第一七六頁、第一八五頁反面、九十年度偵
    字第九四八號偵查卷第四四頁、第一六六頁反面）。惟告訴人庚○○於警詢中乃
    曾誤指認係案外人黃上福將伊砍傷云云；嗣於偵查中則指認係遭被告子○之弟即
    少年鍾００持刀砍傷伊云云；迄於本院訊問時，又陳稱不確定砍伊之人究係被告
    戊○○或少年鍾００云云，顯然前後指述不一，自不足為有利於被告戊○○之認
    定。況少年鍾００所涉之殺人、放火犯行，亦經本院少年法庭以九十一年度少調
    更字第一號裁定不付審理確定在案，此有前開裁定在卷可佐，益徵告訴人庚○○
    對少年鍾００之指證，顯然有誤。
  2.又證人即告訴人庚○○之姐陳毓琪雖亦證稱：有看見砍傷告訴人庚○○者為少年
    鍾００云云（見八十九年度偵字第六八三二號偵查卷第二八頁、第九三頁反面、
    第一七六頁）。然觀諸本案案發時已係晚上九時三十分許（即二十一時三十分許
    ），視線非佳，且案發時間短促，證人陳毓琪復陳稱距離案發現場有三、四公尺
    之遠，則證人陳毓琪於案發時能否清楚辨認持刀行兇者，已非無疑。再且，證人
    陳毓琪亦曾於警訊時誤指案外人黃上福涉案（見八十九年度偵字第六八三二號偵
    查卷第一七０頁），益見證詞前後反覆不一。據此，證人陳毓琪前開所為證述，
    顯有重大瑕疵，亦無從資為有利於被告戊○○之認定。況少年鍾００所涉之殺人
    、放火犯行，亦經本院少年法庭以九十一年度少調更字第一號裁定不付審理確定
    在案，已如前述，益證證人陳毓琪對少年鍾００之指證，應屬誤認無疑。
  3.再證人即被告戊○○之友甲○○雖於偵查中證稱：被告戊○○於八十九年九、十
    月間時常至伊住處新竹縣湖口鄉找伊，下午、晚上都有，均係被告戊○○打電話
    說要過來找伊聊聊等語（見八十九年度偵字第六八三二號偵查卷第二六四頁反面
    、第二六七頁反面）；嗣於本院審理時亦證稱：伊自八十九年三月間起至同年十
    一月間止，大約有七、八個月沒工作，那段時間被告戊○○常至伊住處找伊等語
    （見本院九十三年五月二十六日審判筆錄）。惟查，證人甲○○住處之電話號碼
    及行動電話門號分別係0000000號及0000000000號，此分據證
    人甲○○陳明及被告戊○○供述在卷（見八十九年度偵字第六八三二號偵查卷第
    二六七頁反面及本院少年法庭八十九年度少調字第六七六號卷第二四四頁）。惟
    細繹前揭遠傳公司之雙向通聯紀錄，自八十九年九月一日起至同年月十六日止，
    被告戊○○所使用之行動電話門號，竟均無與證人甲○○住家或行動電話門號之
    通話紀錄。再經本院提示遠傳公司函覆最接近告訴人庚○○住處之通訊基地臺位
    址圖予證人甲○○辨識，亦經證人甲○○指出伊住處之大概位置係在湖口鄉「糞
    箕窩」附近等語（見本院同上審判筆錄）。而證人甲○○所指伊住處之大概位置
    係在湖口鄉「糞箕窩」附近，然揆諸遠傳公司檢附之最接近告訴人庚○○住處之
    通訊基地臺位址圖（即新竹縣湖口鄉○○村○○○路二四號五樓頂），顯然證人
    甲○○所指伊住處之大概位置非在遠傳公司最接近告訴人庚○○住處之通訊基地
    臺位址之發射、接收有效範圍內，依此亦可知證人甲○○住處所在之通訊基地台
  位址與告訴人庚○○住處所在之通訊基地台位址，應有不同（即二者非屬同一通
    訊基地台位址之發射、接收有效範圍），然自八十九年九月一日起至同年月十六
    日止，被告戊○○所使用之行動電話門號，竟均無與證人甲○○住家或行動電話
    門號之通話紀錄，反而於此期間，被告戊○○所使用之行動電話門號，卻密集、
    頻繁出現在遠傳公司最接近告訴人庚○○住處之通訊基地臺位址發射、接收有效
    範圍內（已如前述），寧非怪哉？據此，證人甲○○前開所為證述，顯然與事實
    不符，應係迴護被告戊○○之詞，自無從採為有利於被告戊○○之認定。
  4.證人即被告戊○○之友壬○○雖於本院審理時到庭證述：伊與被告戊○○、子○
    均係大華技術學院同學，被告戊○○、子○同班，但伊與渠等不同班，被告戊○○曾於某日間打電話叫伊載其至新竹市○○路真鍋咖啡館與被告子○談事情，伊
    坐在鄰桌有聽到渠等討論金錢之事，伊事後亦有聽被告戊○○提到當天係與被告
    子○討論被告子○要其出面頂罪之事，伊認為本案並非被告戊○○所為云云（見
    本院九十三年五月二十六日審判筆錄）。然查，證人壬○○並非本案之當事人或
    目擊證人，就案情亦非全然瞭解，縱曾聽聞被告戊○○提到頂罪之事，亦僅係耳
    聞被告戊○○個人片面之傳述，更難排除被告戊○○係刻意為不實之告知，自難
    採為有利於被告戊○○之認定；況證人壬○○縱於案發後確曾聽聞被告子○、戊○○討論金錢之事，惟既不知渠等談論之詳細內容，且被告子○原應即允諾被告
    戊○○於砍傷告訴人庚○○後，要給付被告戊○○款項，以協助被告戊○○解決
    債務問題，已如前述，則證人壬○○此部分證述之縱述縱然屬實，亦不足資為有
    利於被告戊○○之認定。至證人壬○○另證稱：伊認為本案應非被告戊○○所為
    云云，更屬證人壬○○主觀臆測之詞，尤不足採為被告戊○○有利之認定。
(七)末查，本案經本院少年法庭囑託法務部調查局對被告子○、戊○○進行測謊鑑定
    結果，被告子○對於「是戊○○傷庚○○」之問題，經測試呈情緒波動反應，研
    判有說謊；被告戊○○對於「其未傷庚○○」之問題，經測試則無情緒波動反應
    ，研判未說謊，固有法務部調查局（九０）陸（三）字第九００一七九七三號鑑
    定通知書一紙附卷可憑（見八十九年度偵字第六八三二號偵查卷第一七七頁）。
    惟按，測謊之理論依據為犯罪嫌疑人說謊必係為逃避法律效果，恐為人發現遭受
    法律制裁，在面對法律後果時即感受到外在環境中之危險，因人類的本能而驅使
    其作出說謊之自衛模式，此一本能即生理上自主神經系統迅速釋放能量，致內分
    泌、呼吸、脈膊及血液循環加速，使之有能量應付危機，測謊技術即在將受測者
    回答各項問題時之生理反應變化，使用測量儀器以曲線之方式加以紀錄，藉曲線
    所呈現生理反應之大小，以受測者回答與案情相關的問題之生理反應與回答預設
    為情緒上中立問題的平靜反應作比較，而判斷受測者有無說謊。然人之生理反應
    受外在影響因素甚夥，諸如疾病、高度冷靜的自我抑制、激憤的情緒、受測以外
    其他事件的影響等，並不僅止於說謊一項，且與人格特質亦有相當之關連，亦不
    能排除刻意自我控制之可能性，是以縱使現今之測謊技術要求對受測者於施測前
    後均須進行會談，以避免其他因素之干擾，惟科學上仍不能證明此等干擾可因此
    而完全除去之，是以生理反應之變化與有無說謊之間，尚不能認為有絕對之因果
    關係；況科學鑑識技術重在「再現性」，亦即一再的檢驗而仍可獲得相同之結果
    ，如指紋、血型、去氧核糖核酸之比對，毒品、化學物質、物理性質之鑑驗等，
    均可達到此項要求，而可在審判上得其確信；至於測謊原則上沒有再現性，蓋受
    測之對象為人，其生理、心理及情緒等狀態在不同的時間不可能完全相同，與前
    開指紋比對或毒品鑑驗之情形有異，加之人類有學習及避險之本能，一再的施測
    亦足使其因學習或環境及過程的熟悉而使其生理反應之變化有所不同，故雖測謊
    技術亦要求以再測法而以兩次以上之紀錄進行研判，然與現今其他於審判上公認
    可得接受之科學鑑識技術相較，尚難藉以獲得待證事實之確信，是本院認測謊技
    術或可作為偵查之手段，以排除或指出偵查之方向，然在審判上尚無法作為認定
    有無犯罪事實之基礎。本件被告子○就「是戊○○傷庚○○」之問題，雖未通過
    法務部調查局之測謊鑑定，而被告戊○○對於「其未傷庚○○」之問題，雖通過
    法務部調查局之測謊鑑定，然依據前開說明，本案之各項證據已足資認定確係被
    告戊○○持西瓜刀砍傷告訴人庚○○，均詳如前述，故尚難以此測謊鑑定即認持
    西瓜刀砍傷告訴人庚○○者非被告戊○○。
(八)綜上所述，被告子○、戊○○所辯，均係事後圖卸刑責之詞，均不足採信。事證
    已臻明確，被告子○、戊○○確有共同使告訴人庚○○重傷害未遂之犯行，已堪
    以認定，自均應予依法論科。
二、被告子○、戊○○共同連續放火燒燬現供人使用之住宅未遂部分：
(一)訊據被告子○固不否認有如事實欄二、(二)所載攜帶盛裝柴油之塑膠桶，而駕駛
    伊父鍾良元所有車牌號碼ＪＨ─三一一七號自用小客車搭載被告戊○○共同至告
    訴人庚○○住處巷口前大馬路旁停車後，由被告戊○○將柴油自告訴人庚○○住
    處巷口外約二十五公尺處沿線傾倒澆淋直抵告訴人庚○○住處門口前，伊則在所
    駕駛之自用小客車內把風、等待接應；亦不否認有如事實欄二、(三)所載由伊先
    行購買二十公升容量塑膠桶二只，再駕駛伊父鍾良元所有前開自用小客車搭載被
    告戊○○後，共同至新竹市○○路某處加油站購買柴油盛裝於該二只塑膠桶內，
    旋再共同前往告訴人庚○○住處，二人一前一後各提一桶柴油朝告訴人庚○○住
    處走去，待被告戊○○先抵達告訴人庚○○住處，甫將塑膠桶內之柴油傾倒澆淋
    在告訴人庚○○住處門口前，正預備放火惟尚未著手點火之際，旋為在場埋伏之
    告訴人庚○○家人、鄰居等多人發覺喝止，伊與被告戊○○乃迅速逃逸等情，惟
    矢口否認有共同放火燒燬現供人使用之住宅未遂犯行，辯稱：伊與被告戊○○閒
    聊後，心中仍然氣憤難平，故決定再教訓告訴人庚○○，惟渠等僅係想嚇唬告訴
    人庚○○，並無放火燒燬告訴人庚○○住處之故意云云；被告子○之選任辯護人
    亦為被告子○辯護稱：被告子○、戊○○並無放火燒燬現供人使用住宅之犯意，
    事實欄二、(二)之放火行為，固已將告訴人庚○○住處庭院外圍牆上所貼之部分
    磁磚燒燬，住宅鐵門、庭院內所置放之洗衣機外殼、腳踏墊燻黑，惟渠等既無燒
    燬現供人使用住宅之犯意，所為應僅觸犯刑法第一百七十五條第一項、第一百七
    十二條第二項（按應為刑法第三百零五條之誤載）之想像競合犯云云；訊之被告
    戊○○亦矢口否認有共同放火燒燬現供人使用之住宅未遂犯行，辯稱：伊並未至
    告訴人庚○○住處放火，本案係被告子○與其友人所為，因被告子○告知伊與該
    名友人之外形相似，要求伊幫忙頂罪，伊因在外積欠眾多債務，被告子○亦允諾
    給付一定金錢為代價，故伊乃允諾出面頂罪，然被告子○事後並未履行承諾云云
    。經查：
  1.被告子○、戊○○確有前揭如事實欄二所載共同謀議至告訴人庚○○住處放火，
    而共同基於放火燒燬現供人使用住宅之概括犯意聯絡及行為分擔，連續如事實欄
    二、(一)推由被告戊○○放火燒燬告訴人庚○○住宅未遂、如事實欄二、(二)共
    同放火燒燬告訴人庚○○住宅未遂及如事實欄二、(三)共同預被放火燒燬告訴人
    庚○○住宅等情，業據被告戊○○歷於八十九年十一月十五日警詢、八十九年十
    二月二十六日檢察官偵訊中坦認不諱（見八十九年度偵字第六八三二號偵查卷第
    十八頁反面、第十九頁、第九二頁、第一三四頁反面、第一三五頁），核與被告
    子○供稱：事實欄二、(一)之放火行為係被告戊○○一人前往所為，事實欄二、
    (二)、(三)之放火行為係伊與被告戊○○共同前往等情大致相符（見八十九年度
    偵字第六八三二號卷第十五頁反面、第十六頁、第九十二頁、第一三五頁反面、
    本院卷九十一年一月二十二日、九十一年二月二十日訊問筆錄）。
  2.第查，被告子○、戊○○如事實欄二、(二)之放火行為後，隨即為告訴人庚○○
    之鄰居陳興華發覺，乃迅及呼叫滅火，火勢始經及時撲滅，乃僅該住宅庭院外圍
    牆上所貼之部分磁磚燒燬，住宅鐵門、庭院內所置放之洗衣機外殼、腳踏墊燻黑
    ，且該次縱火之引火點，確係距離告訴人庚○○住宅巷口外約二十五公尺處，再
    沿路澆淋柴油直抵告訴人庚○○住宅門口等情，亦據證人即告訴人庚○○之兄陳
    懷恩、證人即告訴人庚○○之鄰居陳興華分別證述綦詳（見八十九年度偵字第六
    八三二號偵查卷第三０頁反面、第三一頁、第五０頁反面），並有現場照片七幀
    在卷可稽（見八十九年度偵字第六八三二號偵查卷第六七頁、第六八頁，八十九
    年度偵字第六六六六號偵查卷第八頁）。再者，被告子○於事實欄二、(三)放火
    行為前一日（即八十九年十月十四日）十三時許，亦確曾至新竹市○區○○街一
    一六號陳政雄經營之萬豐五金行購買二十公升容量塑膠桶二只一節，亦據證人即
    萬豐五金行負責人陳政雄證述詳實（見八十九年度偵字第六八三二號偵查卷第一
    ０五頁反面、第一０六頁）。又被告子○、戊○○於事實欄二、(三)放火行為後
    ，亦遭預先埋伏之告訴人庚○○家人及鄰居群起追捕，被告子○當日所駕駛之自
    用小客車尚遭告訴人庚○○家人及鄰居砸毀車窗欲阻止離去，惟被告子○仍迅速
    逃離現場，而被告戊○○雖亦順利逃逸，然逃逸時乃曾遭埋伏之告訴人庚○○家
    屬及鄰居等棍棒傷及背部等情，亦據證人陳毓琪（告訴人庚○○之姐）、陳懷恩
    （告訴人庚○○之兄）、姜智宏（告訴人庚○○之友）、蔡文中（告訴人庚○○
    之鄰居）分別證述屬實（見八十九年度偵字第六八三二號偵查卷第二八頁反面、
    第三三頁、第三四頁反面、第三八頁反面、第三九頁、第四０頁反面），並有被
    告子○所駕駛前開自用小客車右後車窗玻璃破損照片三幀及扣案塑膠桶二只之照
    片一幀附卷可參（見八十九年度偵字第六八三二號偵查卷第六九頁、第七十頁）
    。況被告戊○○於本院少年法庭調查時亦坦承警訊時警員確曾勘驗伊之背部，當
    時伊之背部確有刮傷等情屬實（見本院少年法庭八十九年度少調字第六七六號卷
    第一三八頁）。此外，復有被告子○、戊○○於事實欄二、(三)放火盛裝柴油之
    塑膠桶二只（其中一只尚盛裝數量不詳之柴油，惟於扣案後已蒸發滅失）扣案足
    資佐證，在在均與被告子○、戊○○自白之情節完全相符，足見被告子○、戊○○前開所為自白，確均與事實相符，均堪採為不利於被告子○、戊○○之認定。
(二)被告子○雖辯稱：伊並無燒燬告訴人庚○○住處之故意，伊純粹係要警告、嚇嚇
    告訴人庚○○云云。惟查，本件被告子○、戊○○放火、預備放火之現場「新竹
    縣湖口鄉○○村○鄰○○街五九巷二號」，確係告訴人庚○○及其家人所共同住
    居之處所，自屬現供人使用之住宅，且告訴人庚○○住宅附近亦緊連他人住宅，
    為人口聚集之住宅區，此觀現場照片即明（見八十九年度偵字第六八三二號偵查
    卷第六七頁、第六八頁及八十九年度偵字第六六六六號偵查卷第八頁）。按眾所
    週知，柴油為易燃物，若遇火苗，極易迅速燃燒，被告子○、戊○○均為智慮成
    熟之成年人，自無不知之理，惟竟如事實欄二、(一)所載，將柴油澆淋在告訴人
    庚○○住宅門口，並點火引燃後迅速離開現場（嗣幸火勢自動熄滅）；繼之，又
    如事實欄二、(二)所載，由距離告訴人庚○○住宅巷口外約二十五公尺處沿路澆
    淋柴油直抵告訴人庚○○住宅門口，亦予以點燃後迅速離開現場（幸經鄰居發現
    及時呼叫撲滅，而僅燒燬庭院外圍牆上所貼之部分磁磚及燻黑住宅鐵門、庭院內
    所置放之洗衣機外殼、腳踏墊），揆諸前開說明，如事實欄二、(一)、(二)之放
    火行為，倘若火勢未自動熄滅或及時撲滅，自極有可能燒燬告訴人庚○○住宅本
    體，甚且延燒蔓延波及於他人相鄰住宅。詎被告子○、戊○○如事實欄二、(一)
    、(二)放火行為後，竟未罷手，猶再如事實欄二、(三)所載，已將柴油澆淋在告
    訴人庚○○住宅門口，而預備放火，惟幸未及點火即被喝止，始逃離現場，在在
    均足證被告子○、戊○○欲放火燒燬現供人使用住宅即告訴人庚○○住處之意志
  堅決，故被告子○、戊○○確係基於放火燒燬現供人使用住宅之犯意，實至為明
    灼，堪可認定。據此，被告子○及其辯護人猶辯稱：被告子○、戊○○純粹係欲
    警告、嚇唬告訴人庚○○，並無放火燒燬現供人使用住宅之故意云云，即無足採
    。
(三)第查，被告子○雖未親自實施事實欄二、(一)放火構成要件行為，惟事先既與被
    告戊○○共同謀議推由被告戊○○放火欲燒燬現供人使用之住宅，顯係以自己共
    同犯罪之意思，事先與被告戊○○同謀，再推由被告戊○○在共同謀議範圍內，
    實施放火之犯罪構成要件行為，故就此部分，被告子○仍為共謀共同正犯，附此
    敘明。
(四)又被告戊○○事後翻異前詞，並與前開認定之使告訴人庚○○受重傷害未遂犯行
    為相同之辯解稱：伊並未至告訴人庚○○住處放火，伊係因在外積欠眾多債務，
    而被告子○允諾給付伊一定金錢為代價，故伊乃允諾出面頂罪，然被告子○事後
    並未履行承諾云云。惟查，被告戊○○此部分所辯，不足採信，已詳如前開認定
    被告戊○○確有與被告子○共同使告訴人庚○○受重傷害未遂犯行之駁斥。況被
    告子○、戊○○如事實欄二、(一)、(二)所載放火行為後，已引起告訴人庚○○
    家人及附近鄰居之警覺，且料及必遭第三次放火，乃於八十九年十月十四日夜晚
    起徹夜埋伏，迄至翌日（即八十九年十月十五日）凌晨三時許，果見被告戊○○
    、子○一前一後各提一盛裝柴油之塑膠桶往告訴人庚○○住處前來，嗣被告戊○○在前先抵達告訴人庚○○住處門口後，正將塑膠桶內之柴油傾倒澆淋在告訴人
    庚○○住處門口時，旋遭埋伏在場者衝出喝止，被告戊○○雖即轉身順利逃逸，
    然仍遭埋伏之告訴人庚○○家人及鄰居持棍棒打傷背部，此業據證人即告訴人庚○○之兄陳懷恩證述明確（見八十九年度偵字第六八三二號偵查卷第三二頁）。
    而被告戊○○於本院少年法庭調查時亦坦承警訊時警員確曾勘驗伊之背部，當時
    伊之背部確有刮傷等情，亦如前述，足見如事實欄二、(三)所載先抵達告訴人庚○○住處門口，正將塑膠桶內之柴油傾倒澆淋在告訴人庚○○住處門口，而預備
    放火，惟未及點火即被現場埋伏人員喝止，嗣於逃離現場時背部被打傷者，確為
    被告戊○○無疑。而被告戊○○於本院少年法庭調查時雖同時辯稱：「（背後之
    傷如何來？）是我自己用鐵尺刮的，為了去頂罪，子○告訴我說兇嫌背後有傷，
    要我刮傷」云云（見本院少年法庭八十九年度少調字第六七六號卷第一三八頁）
    。惟查，被告子○與另名共犯如事實欄二、(三)所載預備放火逃逸時，係各自往
    不同之方向逃逸；況當時事跡既已敗露，被告子○逃之已惟恐不及，甚且尚遭證
    人蔡文中緊追在後，復被砸毀所駕駛之自用小客車車窗玻璃，欲阻止其離去，則
    衡諸當時情境，被告子○已自身難保，如何能知悉另名共犯遭追躡，甚或被打傷
    背部之過程？又如何告知被告戊○○，甚或要求被告戊○○自傷背部以免破綻？
    再者，倘被告戊○○係為他人頂罪，且為頂罪而以鐵尺自傷背部，則衡情被告子
    ○應已將細節告知被告戊○○，而被告戊○○既已決意頂罪，即應於出面投案時
    主動將此重要情節予以陳明，更應主動要求警方勘驗背部傷勢才是，否則何苦自
    傷背部？然觀諸被告戊○○警訊筆錄，竟未見被告戊○○主動陳明背部被打傷之
    情節，更未主動要求警方勘驗背部傷勢，此在在均顯與常情有違。是被告戊○○
    前開辯稱係因被告子○告知另名共犯遭打傷背部，伊為頂罪始持鐵尺將背後刮傷
    云云，顯與常理悖離，亦與事實不符，要難信實。
(五)另告訴人庚○○及證人即告訴人之姐陳毓琪、告訴人之兄陳懷恩、告訴人之友姜
    智宏、告訴人之鄰居蔡文中等雖分別指、證述稱：至告訴人庚○○住宅放火者為
    被告子○及其弟即少年鍾００，確定不是被告戊○○云云（見八十九年度偵字第
    六八三二號偵查卷第二六頁反面、第二七頁、第一四六頁、第一八五頁反面、第
    九四八號偵查卷第四四頁、第一六六頁反面；八十九年度偵字第六八三二號偵查
    卷第二八頁、第三四頁、第三八頁、第四０頁反面、第九三頁、第一０八頁、第
    一八五頁反面）。然查，如事實欄二、(三)第三次預備放火之時間已係凌晨時分
    ，天色昏暗，而告訴人庚○○住處左前方雖有一盞路燈，但該盞路燈與告訴人庚○○住處門口之直線距離超過十公尺以上；告訴人庚○○住處右前方橋頭位置上
    方，雖亦有路燈一盞，惟與告訴人庚○○住處門口亦有約二十公尺之直線距離等
    情，業據本院少年法庭法官於九十一年七月三十日現場履勘，並命警現場丈量繪
    製略圖，復請告訴人庚○○家屬當場指出案發當時渠等埋伏之位置及看見縱火行
    為人之位置，此有勘驗筆錄、現場略圖及現場照片在卷可稽（見本院少年法庭九
    十一年度少調更字第一號卷第一０六頁至第一二０頁）。是以，依各該相關位置
    觀之，告訴人庚○○家屬、鄰居、友人當時係埋伏在二樓陽台往外觀看，而告訴
    人庚○○住處二樓陽台外尚裝有鐵窗遮蔽部分視線，復參以縱火行為人當時所站
    之位置，係屬背光位置，揆諸常理推論，自告訴人庚○○住處二樓往下觀看欲看
    清楚位於背光位置之縱火行為人臉孔，應非可能；又告訴人庚○○住處附近之橋
    頭上方路燈距離告訴人庚○○住處尚有二十公尺遠，且據告訴人庚○○家屬指稱
    發現縱火行為人位置後方尚有一車庫，而該車庫適巧遮住該盞路燈之光源，則告
    訴人庚○○之家屬及鄰居等能否在告訴人庚○○住處二樓陽台往下看清楚行為人
    之樣貌及長相，更勢有所不能。據此，告訴人庚○○及證人即告訴人之姐陳毓琪
    、告訴人之兄陳懷恩、告訴人之友姜智宏、告訴人之鄰居蔡文中等之前開指、證
    述即難遽信，自均無從資為有利於被告戊○○之認定。又證人壬○○前開相同之
    證述略稱：伊有聽到被告子○、戊○○討論金錢之事，事後有聽被告戊○○提到
    被告子○要其頂罪，伊認為本案並非被告戊○○所為云云，乃不足採信，亦詳如
    前開認定被告戊○○確有與被告子○共同使告訴人庚○○受重傷害未遂犯行之駁
    斥，亦不足為被告戊○○有利之認定。
(六)末查，本案經本院少年法庭囑託法務部調查局對被告子○及戊○○進行測謊鑑定
    ，被告子○對於「戊○○與其去放火」之問題，經測試結果呈情緒波動反應，研
    判有說謊；被告戊○○對於「其未去庚○○家放火」之問題，經測試結果無情緒
    波動反應，研判未說謊，有前揭法務部調查局（九０）陸（三）字第九００一七
    九七三號鑑定通知書一紙附卷可憑（見八十九年度偵字第六八三二號偵查卷第一
    七七頁）。惟依前揭關於測謊鑑定之說明，本案之前開各項證據已足資認定被告
    戊○○確有如事實欄二、（一）至（三）放火燒燬現供人使用住宅未遂、預備放
    火燒燬現供人使用住宅之犯行，故亦尚難以此測謊鑑定即認被告戊○○非事實欄
    二（一）至（三）之放火、預備放火者。
(七)綜上所述，被告子○、戊○○所辯均係事後圖卸刑責，飾詞狡辯之詞，均不足採
    信。事證已臻明確，被告子○、戊○○共同連續放火燒燬現供人使用之住宅未遂
    犯行，均堪以認定，均應予依法論科。
三、按刑法第十條第四項第四款所謂毀敗一肢以上之機能，係指一肢以上之機能完全
    喪失效用而言，若臂骨雖經折斷，但醫治結果仍能舉動而僅不能照常者，祇可認
    為減衰機能，要與毀敗全肢之機能有別。觀之告訴人庚○○所受之傷害，經緊急
    送醫急救治療及復健後，雖仍存留右手肘功能障礙，可活動範圍僅為十度至一百
    一十度，詳如前述，然機能既未完全喪失效用，僅可認為減衰機能之效用，自未
    達於毀敗一肢機能之程度。核被告子○、戊○○所為事實欄一部分，均係犯刑法
    第二百七十八條第三項、第一項之使人受重傷害未遂罪。公訴意旨雖認被告子○
    、戊○○此部分所為係犯刑法第二百七十一條第二項、第一項之殺人未遂罪嫌，
    然揆諸前開說明，應尚有未洽，惟此基本社會事實同一，自應依刑事訴訟法第三
    百條規定予以變更起訴法條，附予敘明。又按，放火罪之燒燬，須目的物之重要
    部分燃燒達於喪失效用程度，始足當之。查本件被告子○、戊○○所為事實欄二
    、(一)、(二)之放火行為，僅致告訴人庚○○住宅庭院外圍牆上所貼之部分磁磚
    燒燬，住宅鐵門、庭院內所置放之洗衣機外殼、腳踏墊燻黑，均尚未達燒燬住宅
    本體之程度，有卷附現場照片三幀可憑（見本院少年法庭八十九年度少調字第六
    七六號卷第一五０頁、第一五一頁），故被告子○、戊○○放火的獨立燃燒力均
    尚未達到足以變更物體或喪失建築物效用之程度。核被告子○、戊○○所為事實
    欄二、(一)、(二)部分，均係犯刑法第一百七十三條第三項、第一項之放火燒燬
    現供人使用之住宅未遂罪。再被告子○、戊○○所為事實欄二、(三)部分，公訴
    人雖認亦係犯同法條第三項、第一項之放火燒燬現供人使用之住宅未遂罪。惟按
    ，已著手於犯罪行之實行而不遂者，固為未遂犯。然僅取出打火機「預備」著手
    點火即被制止時，則難謂已著手實施放火行為，亦即未著手實施犯罪構成要件之
    行為，犯罪應尚屬「預備」階段（參最高法院八十六年度台上字第四三一一號、
    九十二年度台上字第四五七八號判決）。查被告子○、戊○○如事實欄二、(三)
    所為，雖已傾倒澆淋柴油於告訴人庚○○住處門口前之地面上，但尚未著手點火
    引燃，即為埋伏之告訴人庚○○家人及鄰居發覺喝止，顯然尚在「預備」放火階
    段，是核被告子○、戊○○如事實欄二、(三)所為，係均犯刑法第一百七十三條
    第四項、第一項之預備放火燒燬現供人使用之住宅罪，公訴意旨認係犯同法條第
    三項、第一項之放火燒燬現供人使用之住宅未遂罪，亦有未洽，惟此部分罪名相
    同，僅行為態樣有未遂、預備之分，自無庸依刑事訴訟法第三百條規定變更起訴
    法條（最高法院八十七年度台上字第三二三四號判決參照），併予敘明。又被告
    子○、戊○○前開所犯使人受重傷害未遂、事實欄二（一）放火燒燬現供人使用
    之住宅未遂犯行部分，被告子○雖均未親自實施構成要件行為，惟被告子○、戊○○既事先共同謀議，再推由被告戊○○為各該犯行之構成要件行為，顯然被告
    子○係以自己共同犯罪之意思，事先與被告戊○○同謀，再推由被告戊○○在共
    同謀議範圍內，實施各該犯行之構成要件行為，故被告子○、戊○○就此部分應
    為「共謀共同正犯」；另被告子○、戊○○就事實欄二（二）（三）放火燒燬現
    供人使用之住宅未遂罪、預備放火燒燬現供人使用之住宅罪之各罪間，均有犯意
    聯絡及行為分擔，均為共同正犯。再被告子○、戊○○如事實欄二、(一)、(二)
    、(三)部分之放火燒燬現供人使用之住宅未遂、預備放火燒燬現供人使用之住宅
    犯行，時間緊接，方法相同，所犯又係基本構成要件相同之罪名，顯均係基於概
    括犯意反覆為之，應均依刑法第五十六條規定，論以一情節較重之放火燒毀現供
    人使用之住宅未遂罪，並就法定刑有期徒刑部分加重其刑。復被告子○、戊○○
    已著手於使人受重傷害行為之施行而未達於毀敗一肢機能之程度，及已著手放火
    燒燬現供人使用之住宅行為而未達於燒燬之程度，均為未遂犯，應均依刑法第二
    十六條前段之規定，減輕其刑，並就放火燒燬現供人使用之住宅罪未遂部分應先
    加後減之。另被告子○、戊○○所犯使人受重傷害未遂及連續放火燒燬現供人使
    用之住宅未遂犯行，均犯意各別，罪名不同，行為互殊，均應予分論併罰。爰審
    酌被告子○年輕氣盛，僅為男女感情細故，對告訴人庚○○心生怨懟，竟邀被告
    戊○○共謀欲砍斷告訴人庚○○之手臂，欲使告訴人庚○○重傷成殘以為教訓，
    而被告戊○○前此雖無何刑事前科紀錄，有臺灣新竹地方法院檢察署刑案資料查
    註紀錄表及臺灣高等法院被告全國前案紀錄表在卷可稽，素行尚佳，惟竟因在外
    積欠債務，需款孔急，乃鋌而走險，持西瓜刀欲砍斷告訴人庚○○之右手臂，造
    成告訴人庚○○受有嚴重之傷害，幸因急救及復健得宜，始未達毀敗右手臂機能
    之程度，且被告子○、戊○○使告訴人庚○○重傷害未遂後，竟又連續三次至告
    訴人庚○○之住處放火（第一次點火燃燒後幸未延燒到告訴人庚○○住處，第二
    次點火燃燒後燒燬告訴人庚○○住處庭院外圍牆上所貼之部分磁磚及燻黑住宅鐵
    門、庭院內所置放之洗衣機外殼、腳踏墊等物，第三次尚未著手點火即為埋伏之
    告訴人庚○○家人及鄰居察覺喝止），觀諸告訴人庚○○住處附近為人口聚集之
    住宅區，所為對社會治安影響殊大，所造成之潛在危害亦鉅，惡性重大，幸因火
    勢及時熄滅或被撲滅而未燒燬告訴人庚○○住宅，始未釀成傷亡慘劇，參以被告
    子○、庚○○迄均尚未與告訴人庚○○達成民事和解，並被告子○犯後僅坦認部
    分放火行為，然矢口否認有使人重傷害及放火燒燬現供人使用之住宅之犯意，態
    度難認有佳，而被告戊○○犯後則砌詞辯解，毫不見悔意等一切情狀，分別量處
    如主文所示之刑，並分別就所犯各罪，分別定應執行刑，以示懲儆。至被告子○
    、戊○○所犯使人受重傷害未遂罪部分，公訴人誤認係犯殺人未遂罪，已如前述
    ，故公訴人就此部分分別具體求處被告子○、戊○○各判處有期徒刑六年、五年
    ，應尚屬過重；另公訴人就被告子○、戊○○所犯放火燒燬現供人使用之住宅未
    遂罪部分，亦分別具體求刑有期徒刑六年、五年，固非無據，惟被告子○、戊○○第三次放火僅止於「預備」階段，亦如前述，公訴人亦誤認此部分已達「未遂
    」階段，是本院斟酌上情，認公訴人此部具體求處之刑度亦稍屬過重，當均附此
    敘明。
四、扣案之塑膠桶二只，均為被告子○所有，且為被告子○、戊○○共同供預備放火
    燒燬現供人使用住宅犯罪所用之物，業據被告子○供承在卷，爰依刑法第三十八
    條第一項第二款規定宣告沒收。至扣案塑膠桶二桶之其中一桶原盛裝數量不詳之
    柴油，惟業已於扣案後因蒸發而滅失，有本院公務電話紀錄查詢單在卷可按，爰
    不另為沒收之諭知。另被告戊○○持以重傷害告訴人庚○○未遂犯罪所用之西瓜
    刀一把，雖為被告戊○○所有，且係與被告子○共謀合議共同供犯事實欄一重傷
    害未遂犯罪所用之物，惟經被告戊○○於案發後丟棄於新竹縣竹東鎮○○路○○
    道右方斜坡樹林中而滅失，此據為被告戊○○於警詢中供明在卷（見八十九年度
    偵字第六八三二號卷第二十頁至第二十一頁）；又事實欄二、(一)、(二)放火未
    遂所用五公升容量之小塑膠桶各一只（共二只），雖亦為被告戊○○所有，且係
    與被告子○共謀合議共同供犯事實欄二、(一)、(二)放火未遂犯罪所用之物，亦
    據被告子○、戊○○分別於警詢、偵查中及本院審理時供承在卷，惟該西瓜刀一
    把及五公升容量之小塑膠桶二只均未扣案，復無證據證明尚屬存在，亦均非違禁
    物，爰均不另為沒收之諭知，附此敘明。
貳、無罪部分：
一、公訴意旨另略以：被告癸○○與告訴人庚○○係中學時之男女朋友，嗣二人分手
    後，被告癸○○又結識同案被告子○成為男女朋友，豈知於八十九年七月間，被
    告癸○○竟以曾與告訴人庚○○為男女朋友期間受告訴人庚○○欺負等事由，教
    唆同案被告子○前往告訴人庚○○住處殺害告訴人庚○○以為報復，同案被告子
    ○應允後，因不知告訴人庚○○住處及長相，乃向被告癸○○詢問，詎被告癸○○得知同案被告子○有前往殺害告訴人庚○○之犯意，非但未加阻止，並告知、
    描繪告訴人庚○○之住所位置、特徵，嗣由同案被告子○找來同案被告戊○○共
    同謀議殺害告訴人庚○○，並推由同案被告戊○○於八十九年九月十六日二十一
    時許（按應為同日二十一時三十分許，已如前述），持不明利器至告訴人庚○○
    住處殺害告訴人庚○○，告訴人庚○○遭殺害後，幸經緊急送醫救治而倖免於死
    ，因認被告癸○○涉犯係刑法第二十九條第一項、第二百七十一條第二項、第一
    項之教唆殺人未遂罪嫌等語。
二、按犯罪事實應依證據認定之，無證據不得認定犯罪事實；又不能證明被告犯罪或
    其行為不罰者，應諭知無罪之判決，刑事訴訟法第一百五十四條第二項、第三百
    零一條第一項分別定有明文。又按認定不利於被告之事實，須依積極證據，苟積
    極證據不足為不利於被告事實之認定時，即應為有利於被告之認定；且事實之認
    定，應憑證據，如未能發現相當證據，或證據不足以證明，自不能以推測或擬制
    之方法，以為裁判基礎；而認定犯罪事實所憑證據，雖不以直接證據為限，間接
    證據亦包括在內；然而無論直接或間接證據，其為訴訟上之證明，須於通常一般
    之人均不致有所懷疑，而得確信其為真實之程度者，始得據為有罪之認定，若其
    關於被告是否犯罪之證明未能達此程度，而有合理性懷疑之存在，致使無從形成
    有罪之確信，根據「罪證有疑，利於被告」之證據法則，即不得遽為不利被告之
    認定，最高法院分別著有三十年上字第八一六號、四十年台上字第八六號、七十
    六年台上字第四九八六號判例可資參照。又以情況證據（即間接證據）斷罪時，
    尤須基於該證據在直接關係上所可證明之他項情況事實，本乎推理作用足以確證
    被告有罪，方為合法，不得徒憑主觀上之推想，將一般經驗上有利被告之其他合
    理情況逕予排除（參照最高法院三十二年上字第六十七號判例）。再者，告訴人
    之告訴係以使被告受刑事追訴為目的，其陳述是否與事實相符，仍應調查其他證
    據以資審認（參照最高法院五十二年臺上字第一三００號判例）。次按，刑法第
    二十九條第一項教唆犯成立，就教唆行為的方法，雖不問是以利相誘或以言詞激
    將、請求、指令或其他方法，然必須教唆者在主觀上出於教唆故意，除了教唆者
    既知且欲地喚起他人從事特定犯罪的行為決意之教唆故意外，尚且包括主觀上具
    有促使被教唆者實現該不法構成要件的教唆既遂故意，始可認定具有教唆故意，
    而可成立故意教唆犯。
三、公訴人認被告癸○○涉犯教唆殺人未遂罪嫌，無非係以告訴人庚○○指訴在卷，
    且據被告癸○○供稱伊與告訴人庚○○為男女朋友期間屢受告訴人庚○○欺負，
    且於分手後之八十九年七月間，告訴人庚○○仍時常在伊上下班途中與伊糾纏，
    伊遂將此事告訴同案被告子○，可見被告癸○○對告訴人庚○○之行為已感不耐
    。再者，同案被告子○、戊○○與告訴人庚○○毫不相識，對告訴人庚○○之住
    處及長相更毫無所悉，倘非經被告癸○○告知詳細地址或引導至現場，同案被告
    子○、戊○○應無從得悉告訴人庚○○之住處及長相，又被告癸○○如非因受告
    訴人庚○○之欺負而思報復，要無將伊與前任男友（即告訴人庚○○）之往事告
    訴現任男友（即同案被告子○）之必要，此外，並有臺灣新竹地方法院檢察署履
    勘現場筆錄二份等為其主要論據。
四、訊據被告癸○○對於伊與告訴人庚○○曾為男女朋友，嗣於分手後，伊又結識同
    案被告子○成為男女朋友之事實固供認不諱，惟堅詞否認有教唆殺人未遂犯行，
    辯稱：伊與告訴人庚○○分手後，仍屢遭告訴人庚○○騷擾，嗣經同案被告子○
    察覺伊神色有異，而詢問伊發生何事，伊始對同案被告子○陳述與告訴人庚○○
    交往期間，曾遭告訴人庚○○暴力相向等事，伊並提醒同案被告子○注意自己之
    安全，惟未教唆同案被告子○砍殺告訴人庚○○，就本案事發之經過，伊事前均
    不知情等語。
五、經查：
(一)被告癸○○與告訴人庚○○曾為男女朋友，嗣二人分手後，被告癸○○又結識同
    案被告子○成為男女朋友，惟告訴人庚○○於與被告癸○○分手後之八十九年七
    月間，仍時常騷擾被告癸○○，並曾在被告癸○○上下班途中攔阻被告癸○○等
    情，業據被告癸○○供陳在卷，且據同案被告子○迭於警詢、偵查中及本院調查
    時陳稱：告訴人庚○○先前女友即被告癸○○係伊現任女友，伊與被告癸○○交
    往已有一、二年，交往期間，被告癸○○無形中透露出前任男友即告訴人庚○○
    時常對其騷擾、恐嚇（見八十九年度偵字第六八三二號偵查卷第六頁反面警詢筆
    錄）；告訴人時常騷擾伊女友即被告癸○○，且於八十九年七月間，被告癸○○
    的同事己○○亦打電話告訴伊被告癸○○遭告訴人庚○○攔阻（見同上偵查卷第
    二一三頁反面偵訊筆錄）；伊原不認識告訴人庚○○，因伊看見被告癸○○面露
    害怕之神情，經詢問後才知被告癸○○之前男友即告訴人庚○○會打電話至被告
    癸○○上班之公司表示以前的事要解決，並會在被告癸○○上下班途中攔阻，並
    出言恫稱要被告癸○○小心，不會讓被告癸○○好過之類的話，另之前被告癸○○與告訴人庚○○交往期間，告訴人庚○○時常莫名其妙打她、拿煙燙她、拿刀
    割她喉嚨、用碗砸她等，後來伊請被告癸○○的同事陪同被告癸○○回家，有一
    次被告癸○○在半途遭告訴人庚○○攔下等語（見本院卷九十一年一月二十二日
    訊問筆錄），核與證人己○○於本院調查時到庭證述：伊於八十九年間在新普科
    技公司工作，與被告癸○○係同事關係，於八十九年七月間，被告癸○○對伊提
    及前任男友即告訴人庚○○會來騷擾之事，被告癸○○擔心會有安全上之顧慮，
    要求伊於上下班時陪同回家，第一次遇見告訴人庚○○係在伊陪同被告癸○○下
    班途中，告訴人庚○○原係開車跟在渠等之機車後方，後來超車攔下渠等，被告
    癸○○見情況不對，掉頭往回走，告訴人庚○○亦跟著往回走，後來被告癸○○
    與告訴人庚○○停在一座路橋上交談大約十分鐘左右始離開，第二次見到告訴人
    庚○○係在新普科技公司附近的加油站，當天伊載被告癸○○要去夜校上課，被
    告癸○○見到告訴人庚○○的車行駛在對面車道上，而告訴人庚○○看到被告癸○○後，隨即掉頭跟著渠等的機車，到了一個十字路口時，告訴人庚○○沒有追
    上渠等的機車，被告癸○○請伊載其到湖口火車站前的便利商店，並說會另外請
    別人來載其去上課，另提醒伊回家要小心並注意自己之安全，被告癸○○在提到
    告訴人庚○○騷擾時，神情確實有些害怕等語綦詳（見本院卷九十一年十月二十
    九日訊問筆錄）。是被告癸○○辯稱伊與告訴人庚○○分手後仍屢遭告訴人庚○○騷擾一節，應非虛妄。
(二)次查，被告癸○○於遭告訴人庚○○騷擾後之八十九年八月五日，確曾與同案被
    告子○同至新竹縣警察局竹北分局湖口派出所備案之事實，業據證人即受理被告
    癸○○備案之警員戴勝榮到庭結證稱：「（問：八十九年八月五日有報案？）當
    天是子○及癸○○到派出所報案，葉說他的前任男友（即告訴人）會去騷擾他，
    我有問他是否要告訴，如要受理告訴我要製作筆錄也會開受理報案單，然後將案
    件傳真到發生地，當時是因葉說暫時不要提出告訴，．．．．鍾及葉要離開時我
    有對葉說你的前任男友如有去騷擾你，你可以到派出所報案或打電話回來我們派
    出所，之後他們就離開了。」、「（問：子○有無說何事？）在我印象中，子○
    說葉前任男友一直騷擾他現在的女友，報案記錄表是我寫的沒有錯，這份是在報
    案時寫的，上載的內容都是葉說的，鍾也有說，最主要騷擾部分是針對葉，這些
    內容是子○及葉說的」等語詳實（見本院卷九十一年四月二十五日訊問筆錄），
    並有新竹縣竹北分局九十一年三月二十九日北警刑字第二三五四一號函檢附新竹
    縣警察局受理各類案件紀錄表一紙在卷可稽（附於本院審理卷），自堪信真實。
    再查，被告癸○○與同案被告子○至新竹縣警察局竹北分局湖口派出所備案時，
    警員戴勝榮告知必須提供告訴人庚○○之住址，俾便登載報案紀錄表，被告癸○○乃撥打電話欲向友人乙○○借用畢業紀念冊以查悉告訴人庚○○之地址，惟是
    時證人乙○○適因人在外面，而無法將畢業紀念冊借與被告癸○○，故而被告癸○○無法藉即時得告訴人庚○○之詳細住址，此亦分據被告癸○○供述（見本院
    卷九十一年三月七日訊問筆錄）及證人乙○○證述（見本院卷九十一年十月二十
    九日訊問筆錄）屬實。惟被告癸○○與同案被告子○於備案當日，確實已查得告
    訴人庚○○住處之詳細地址，而完成備案手續，此據證人戴勝榮到庭證述明確（
    見本院卷九十一年四月二十五日訊問筆錄），經核亦與前揭新竹縣警察局受理各
    類案件紀錄表之報案內容業已詳載告訴人庚○○之住址為「湖南村介壽街五九巷
    二號」等情相符，足見被告癸○○與同案被告子○於八十九年八月五日至新竹縣
    警察局竹北分局湖口派出所完成備案時，即已查知告訴人庚○○住處之地址無訛
    。至被告癸○○及同案被告子○究係如何得知告訴人庚○○住處之詳細地址乙節
    ，雖據被告癸○○前於偵查及本院調查時辯稱：伊只有向同案被告子○描述告訴
    人庚○○住處之位置，伊因害怕，不敢與同案被告子○一起去查看告訴人庚○○
    住處之地址，故係同案被告子○自己去查訪告訴人庚○○住處地址的云云（見本
院卷九十年三月二十八日、九十年六月二十日、九十年八月二十日、九十一年三
    月七日、九十一年十月八日訊問筆錄）；而同案被告子○亦供稱：被告癸○○只
    有描述告訴人庚○○住處之位置，並未告訴伊告訴人庚○○住處之地址，伊係依
    被告癸○○之描述去查訪的云云（見八十九年度偵字第六八三二號偵查卷第一八
    四頁反面、第二二三頁反面、第二六三頁、本院卷九十一年十月八日訊問筆錄）
    。然查，被告癸○○與同案被告子○於備案時，為查知告訴人庚○○住處之詳細
    地址，以完成備案手續，乃曾於備案當日一同駕車至告訴人庚○○住處查訪，並
    由同案被告子○在告訴人庚○○住處附近下車前往查看告訴人庚○○住處之地址
    ，被告癸○○則留在車上等待一節，已據被告癸○○於本院審理時供承無訛（見
    本院卷九十三年五月二十六日審判筆錄）。至同案被告子○於本院審理時雖仍陳
    稱：被告癸○○不曾引導伊去查訪告訴人庚○○之住處云云，惟同案被告子○於
    本院審理時先則陳稱：備案當日有去找過告訴人庚○○之住處地址，但未找到云
    云；嗣經本院再詢以備案當日與被告癸○○如何前往警局？如何告知警員關於告
    訴人庚○○住處之詳細地址？同案被告子○即無法回應，而故為規避供稱不知道
    ，忘記云云（見本院卷九十三年五月二十六日審判筆錄），足見同案被告子○對
    此部分之供述多所隱瞞，自難遽信，更足證同案被告子○於偵查及本院調查時所
    陳前詞，應係迴護被告癸○○之詞，不足採信。縱上，被告癸○○確曾於八十九
    年八月五日至新竹縣警察局竹北分局湖口派出所備案當日引領同案被告子○至告
    訴人庚○○住處查訪告訴人庚○○住處之詳細地址，以完成備案手續等情，堪以
    認定。
(三)第查，本案被告癸○○固曾於八十九年八月五日至新竹縣警察局竹北分局湖口派
    出所備案當日引領同案被告子○至告訴人庚○○住處查訪告訴人庚○○住處之詳
    細地址，且同案被告子○、戊○○共同謀議後，亦於八十九年九月十六日晚上九
    時三十分許，推由同案被告戊○○持西瓜刀將告訴人庚○○砍傷等情，均如前述
    。惟查，被告癸○○迭於偵查及本院調查、審理時均始終否認有何教唆殺人未遂
    犯行，而同案被告子○、戊○○亦從未指證被告癸○○有何教唆殺人犯行。再者
    ，被告癸○○與同案被告戊○○雖曾為大華技術學院同學，惟彼此間並不熟稔，
    況同案被告戊○○僅就讀一學年即辦理休學，自此雙方並無何聯絡，此亦分據被
    告癸○○及同案被告戊○○供述在卷。執此，自無從遽認被告癸○○有何教唆同
    案被告子○、戊○○殺害告訴人庚○○之情事。至被告癸○○縱曾引領同案被告
    子○查訪告訴人庚○○之住處地址，惟此乃係為遂行備案之手續，已據證人戴勝
    榮證述詳實，況衡諸常情，被告癸○○果若真有教唆同案被告子○、戊○○殺害
    告訴人庚○○之主觀犯意，理應低調進行，不露痕跡以求自保，豈有反而張揚感
    情糾葛紛爭並向警方備案，徒留刑事追訴重要跡證之理，此顯與常情相悖。復參
    以被告癸○○引領同案被告子○查訪告訴人庚○○住處之時間（即八十九年八月
    五日），距告訴人庚○○遭砍殺之時間（即八十九年九月十六日），相隔已近一
    個半月，自亦無從徒憑被告癸○○曾引領同案被告子○查訪告訴人庚○○住處之
    事實，即「推認」被告癸○○有教唆同案被告子○、戊○○殺害告訴人庚○○之
    犯意及犯行。
(四)至告訴人庚○○固於偵訊中指訴：伊認為係被告癸○○教唆同案被告子○至伊住
    處砍殺伊等語（見八十九年度偵字第六八三二號偵查卷第一八四頁反面至第一八
    六頁）；嗣於本院調查時更指稱：被告癸○○不可能不知道伊遭砍殺之事，因伊
    與同案被告子○並不相識，倘被告癸○○未曾告知同案被告子○關於伊之長相及
    住處地址，以伊住處地理位置之複雜，同案被告子○應無法找到等語（見本院卷
    九十一年三月七日訊問筆錄）。惟被告癸○○固曾引領同案被告子○查訪告訴人
    庚○○之住處地址，然此究尚不足採為對被告癸○○是否確涉犯教唆殺人未遂犯
    行不利之認定，已如前述。此外，觀諸告訴人庚○○所陳前詞，亦殆係個人主觀
    臆測之詞，應不足為不利於被告癸○○之認定。
六、準據上述，公訴人所舉之證據均無足為不利於被告癸○○之認定。此外，公訴人
    並未另舉其他積極證據，本院復查無其他積極確切事證足資認定被告癸○○有公
    訴人所指教唆殺人未遂之情事，應認被告癸○○被訴教唆殺人未遂罪嫌，尚屬不
    能證明，自應為被告癸○○無罪之諭知。
據上論斷，應依刑事訴訟法第二百九十九條第一項前段、第三百條、第三百零一條第
一項，刑法第二十八條、第五十六條、第二百七十八條第三項、第一項、第一百七十
三條第三項、第一項、第二十六條前段、第五十一條第五款、第三十八條第一項第二
款，判決如主文。
本案經檢察官辛○○到庭執行職務。
中      華      民      國    九十三    年      六    月     十八     日
                                臺灣新竹地方法院刑事第三庭
                                    審判長法  官  汪  銘  欽
                                          法  官  黃  美  盈
                                          法  官  高  敏  俐
如不服本判決，應於判決送達後十日內向本院提出上訴狀（應附繕本），上訴於臺灣
高等法院。
右正本證明與原本無異。
                                          書記官  賴  寶  合
中      華      民      國    九十三    年      六      月     十八     日
附錄本案論罪科刑主要法條：
刑法第一百七十三條
放火燒燬現供人使用之住宅或現有人所在之建築物、礦坑、火車、電車或其他供水、
陸、空公眾運輸之舟、車、航空機者，處無期徒刑或七年以上有期徒刑。
失火燒燬前項之物者，處一年以下有期徒刑、拘役或五百元以下罰金。
第一項之未遂犯罰之。
預備犯第一項之罪者，處一年以下有期徒刑、拘役或三百元以下罰金。
刑法第二百七十八條
使人受重傷者，處五年以上十二年以下有期徒刑。
犯前項之罪因而致人於死者，處無期徒刑或七年以上有期徒刑。
第一項之未遂犯罰之。